【裁判字號】    91,上更(二),268
【裁判日期】    920603
【裁判案由】    違反電信法
【裁判全文】
臺灣高等法院刑事判決                        九十一年度上更(二)字第二六八號
    上  訴  人
    即  被  告  丙○○
    選任辯護人  李晉安  律師
右上訴人因違反電信法案件，不服臺灣台北地方法院八十六年度訴字第四六五號，中
華民國八十六年三月六日第一審判決（起訴案號：臺灣台北地方法院檢察署八十五年
度偵字第二六六五九號），提起上訴，經判決後，由最高法院第二次發回更審，本院
判決如左：
    主  文
原判決撤銷。
丙○○共同連續行使偽造私文書，足以生損害於他人，處有期徒刑伍月，如易科罰金
，以參佰元折算壹日。
扣案之行動電話壹具沒收。
    事  實
一、丙○○意圖為自己不法之利益，於民國（下同）八十五年十月間某日，在台北市
    ○○○路及北平西路附近，以新台幣（以下同）一萬六千元，向不知名之通訊業
    者購得易利信廠牌行動電話乙具，由該不知名之通訊業者為其盜拷乙○○、銘宏
    工業有限公司、甲○○、丁○○等人向中華電信股份有限公司合法申請之行動電
    話號碼，依序為000000000、000000000、00000000
    0及000000000號等四組屬於易利信廠牌之內碼及序號於該行動電話內
    ，明知該行動電話係盜拷他人行動電話之識別碼及序號（俗稱內碼），竟基於概
    括犯意，於購買後之八十五年十月間某日至同年十一月二十六日止，先後使用該
    盜拷之行動電話，盜用000000000、000000000、00000
    0000及000000000號行動電話，連續多次撥用該行動電話與他人通
    話，致代替中華電信股份有限公司職員接通電話並予計費之機器，不知其為無使
    用內碼權利之人，受其詐騙而准其使用該行動電話通話，丙○○不用繳付電話費
    ，因而獲取不法之利益，使電信機構行動電話系統之負荷增加，妨礙干擾電話事
    業之正常發展，並使乙○○、銘宏工業有限公司、甲○○、丁○○等多支付上開
    行動電話費，足生損害於中華電信股份有限公司及乙○○、銘宏工業有限公司、
    甲○○、丁○○。嗣於八十五年十一月二十六日二十二時三十分許，為警查獲，
    並扣得該行動電話一具。
二、案經台北市政府警察局萬華分局移送及被害人乙○○訴由台灣台北地方法院檢察
    署檢察官偵查起訴。
    理    由
一、上訴人即被告丙○○坦承持有上開行動電話，惟否認知悉該行動電話機係盜拷並
    使用盜拷號碼，辯稱：該行動電話是伊在林森北路麥當勞速食店內向一不知名之
    人以二萬三千元購買，因伊以前的行動電話收訊不良才想再買一支云云。經查：
（一）被告於警訊時供稱：「我於二個月前在北市○○○路北平西路附近通訊行以新
      台幣一萬六千元購得，同時交該店售貨員代為燒錄。」（八十五年偵字第二六
      六五九號卷第五頁）﹔於檢察官偵訊時供稱：「行動電話是我向綽號『阿南』
      者買的，‧‧‧我在店面看到，他拿到家裡給我。」（八十五年偵字第二六六
      五九號卷第十一頁）﹔於原審則供稱「行動電話是一個朋友拿給我的，我不知
      道電話是盜拷的，他是在賣行動電話的，我是在林森北路之麥當勞店內向其購
      買，價金是二萬三千元，‧‧‧」（原審卷第十一頁）﹔於本院上訴審供稱：
      「我向地攤買的，在林森北路及北平西路口的地攤買的。」（見本院八十六年
      上訴字第一六二六號第二十頁）﹔俟於本院前審則供稱「（問：你說你換了機
      子，然後拿到哪裡燒錄的？）我找路邊攤燒錄的，‧‧‧」﹔（見本院八十八
      年上更（一）字第五七三號卷第十二頁背面）﹔即至本次更審則稱「我在小型
      的通訊行買的，‧‧‧」（本院九十一年四月二十三日訊問筆錄）、「我在林
      森北路、北平東路附近買的。是在路邊買的。」（本院九十一年七月二日訊問
      筆錄）、「我是在騎樓的店面買的，‧‧‧」（本院九十一年十二月十日訊問
      筆錄）其前後供述不一，足見其偽，應以其最初不知利害之供述為可採。按被
      告既有行動電話收訊不良的經驗，其自是重視售後服務，顯不可能以高價在速
      食店內向不詳之人購買來路不明之行動電話，且不可能使用行動電話不用付費
      ，所辯不知該行動電話有盜拷之情形，應為卸責之詞。
（二）雖被告辯稱不知其所持用之該具行動電話內燒錄有除了其所有之000000
      000號行動電話號碼外，另燒錄有前述四組門號，也不知道於撥打電話時，
      該行動電話可以自由選擇使用何組燒錄在該行動電話內之門號云云。然查：
    (1)查獲本案員警即證人傅得倫於本院證稱：「類比式行動電話業者可以盜拷多組
      內碼、序號，使用者可以叫出其中任何一個號碼撥打或多組盜拷號碼輪流使用
      ，但只能撥打出去，不可以接收，若接收的話，就可能發生使用盜拷號碼的人
      與原使用人同時接聽電話，電信局就會發現電話被盜打了﹔（盜拷的使用者能
      否自由選擇使用任何一個號碼？）可以，持用盜拷行動電話的人都不會用盜拷
      的號碼接收電話，如此容易被發現查獲，他們都是用來撥打給他人，通話費用
      即由被盜用號碼者付費。此種盜拷的行動電話內，有時可以盜拷到一百組的行
      動電話，要使用哪一個號碼，他們可以自由選擇。」。另證人張傳宗即索尼愛
      立信行動通訊國際公司業務人員於本院證稱：「易利信行動電話於八十五年機
      型是類比型行動電話，該機型可以鍵入四組行動電話號碼（俗稱明碼），只有
      一組內碼（俗稱電子序號），基本上行動電話是提供在不同國家使用時，可方
      便使用行動電話，因為瑞典屬於歐洲國家，歐洲國家因為國與國之間距離短，
      容易跨國，一方面避免使用者漫遊費用增加，另外一方面因為跨國系統不同，
      在甲國門號在乙國無法使用，所以為方便使用同一支手機，可同時使用數個門
      號，但是內碼還是只有一個，這只限於不同系統代理商情況下，例如同一支手
      機燒錄二個門號，必須一個是中華電信，一個是台灣大哥大，不能同時二個門
      號都是中華電信門號，這是歐洲作法，但八十五年時我們開放的只有中華電信
      一家，中華電信不會如此做，至於外面私人如何做法，我們無從得知﹔‧‧‧
      中華電信可否同時燒錄四個門號？）中華電信八十五年時是一個門號，搭配一
      個內碼，但是一般私人業者如何做法，我們無法得知‧‧‧」。足見被告所持
      該具易利信行動電話內除燒錄被告自己所有之000000000號行動電話
      號碼外，另燒錄前述四組號碼，於被告使用該行動電話向外撥話時，被告確可
      自行選擇擬使用何組燒錄其內之行動電話號碼。
    (2)又被告持有該具盜拷有他人行動電話號碼之行動電話，其使用該具行動電話期
      間究獲得多少不法使用他人行動電話號碼通訊之利益，雖因距案發時間久遠無
      法取得前述四組行動電話號碼於被告盜用期間之通聯紀錄（因一般通聯紀錄僅
      保存六個月）以供被害人指認，然被告持有之易利信廠牌之行動電話其內盜拷
      行動電話號碼000000000、000000000、00000000
      0及000000000號等四組之內碼及序號，其持有人依序為乙○○、銘
      宏工業有限公司、甲○○、丁○○等人，此有中華電信股份有限公司台灣北區
      電信分公司八十六年五月十九日八六─行九八一五三二函及附件暨中華電信股
      份有限公司台灣中區電信分公司竹南營運處八十六年五月三十日竹業（86）字
      第０六０號函及附件在卷可稽。又盜拷行動電話號碼000000000、0
      00000000、000000000，其使用人分別為乙○○、王素滿、
      甲○○在本院前審調查中指稱，其等所有之行動電話之電話費於八十五年十月
      間起至同年十一月二十七日止有增加等語，另經本院囑託宜蘭地方法院訊問被
      盜拷之000000000號行動電話實際使用人即被害人銘宏工業有限公司
      會計王素滿證稱發現被盜拷使用期間，其通訊費用由每月二、三千元，增加到
      每月七、八千元，至少有二個月費用暴漲到七、八千元。足見彼等電信設備顯
      係遭被告用且被告詐得不法利益之電話費甚明，此外並有上開行動電話一具
      扣案足資佐證。被告所辯，無非卸責之詞，不足採信，本件罪証明確，被告犯
      行堪以認定。
二、行動電話手機（話機）之電子序號及內碼等，係手機製造廠商及行動電話通信業
    者（如中華電信公司等）方有權（或授權他人）製作，將之輸錄於行動電話手機
    之電腦電磁紀錄內，供行動電話通信業者之電腦網路交換控制中心比對查核，以
    決定是否准許該手機使用者通信之用。合於永續狀態中表示一定用意證明之刑法
    文書概念，自屬刑法第二百二十條第二項（修正前之第二百二十條）、第二百十
    條之準私文書。苟有盜拷偽造他人行動電話之序號、內碼等於自己之行動電話手
    機內，並持以行使之行為，即已觸犯刑法第二百十六條、第二百二十條第二項、
    第二百十條之行使偽造準私文書罪，原偽造準私文書罪之低度行為（一個盜拷行
    為，同時侵害手機製造廠商及行動電話通信業者之法益，為想像競合犯），為高
    度之行使行為所吸收，不另論罪。電信法第五十六條第一項之罪，以意圖為自己
    或第三人不法之利益，使用有線、無線或其他電磁方式，盜接或盜用他人電信設
    備通信者為要件。本罪之處罰詐得免繳電信通信費用之不法利益規定，乃刑法詐
    欺得利罪之特別法，依特別法優於普通法之原則，自毋庸再論以刑法詐欺得利罪
    。盜拷他人行動電話之序號、內碼等資料於自己之行動電話手機後，進而有使用
    盜打之行為，除犯行使偽造準私文書罪，亦同時觸犯本罪。然本罪構成要件所稱
    以有線、無線或其他電磁方式，盜接或盜用他人電信設備通信者，並不限於以盜
    拷他人行動電話之序號、內碼等資料於自己之手機內，為盜用之唯一方式，其他
    諸如：利用他人住宅內之有線電話，盜打他人電話為通信行為；或在住宅外之電
    話接線箱內，盜接他人之有線電話線路，以自己之電話機盜打他人電話為通信行
    為；或意圖為自己不法之所有，竊取他人之行動電話手機，進而為盜打通信之行
    為；或僅以使用竊盜之意思，擅取他人之行動電話手機為盜打通信之行為等，不
    一而足，皆成立本罪。則犯本罪，不以行使偽造準私文書罪之要件為必要，二罪
    間之犯罪構成要件並非同一，自非法規競合，而盜拷偽造後之一個盜打行使行為
    ，屬一行為同時觸犯二罪名之想像競合犯，應從一重依行使偽造準私文書罪論處
    。（最高法院八十八年度第一次刑事庭會議記錄）
三、按被告行為後，電信法業已修正，於八十八年十一月三日公佈施行，該法第五十
    六條第一項由舊法「處五年以下有期徒刑、拘役或科或併科新台幣十五萬元以下
    罰金」修正為「處五年以下有期徒刑，得併科新台幣一百五十萬元以下罰金」，
    是被告犯罪後法律已有變更，比較新舊法之結果，以舊法較有利於被告，爰依刑
    法第二條第一項但書規定，應適用最有利於被告之修正前電信法第五十六條第一
    項。按被告委託不詳姓名業者，燒拷他人行動電話號碼使用，其與該不詳姓名業
    者之共同盜拷他人行動電話門號之行為符合修正前電信法第五十六條第一項之罪
    、刑法第二百十六條、第二百十條行使偽造準私文書罪，依據前揭二、所述應從
    一重罪之行使偽造準私文書罪，又被告丙○○與該不詳姓名業者彼此間有犯意聯
    絡及行為分擔均屬共同正犯。再被告多次犯行，時間密接，又犯構成要件相同之
    罪名，顯係基於概括之犯意，為連續犯，依刑法第五十六條規定以一罪論，並加
    重其刑。原審予以論罪科刑，固非無見，惟就被告之犯罪時間、被害人為何人，
    且扣得上開行動電話一具，均未於事實欄中具體記載，容有未洽，且未依連續犯
    規定論處，被告提起上訴否認犯罪，固無可採，惟原判決既有可議，應予撤銷改
    判，爰審酌被告之品行、犯罪之動機、目的、手段、本件犯罪情節、所生之危害
    及被告犯後態度等一切情狀，量處如主文第二項所示之刑，以資懲儆。又於被告
    犯罪行為後，刑法第四十一條已於九十年一月十日修正公布生效，依該條第一項
    之規定，犯最重本刑為五年以下有期徒刑以下之刑之罪，而受六個月以下有期徒
    刑或拘役之宣告，因身體、教育、職業、家庭之關係或其他正當理由，執行顯有
    困難者，得以一元以上三元以下折算一日（現已提高一百倍），易科罰金。事關
    易科罰金之執行事項，應逕依刑法第二條第一項前段規定，適用修正後刑法第四
    十一條第一項前段，諭知易科罰金折算標準（最高法院二十四年七月民刑庭總會
    決議及同院二十九年上字第五二五號判例參照）。
四、扣案之行動電話一支，為供被告犯罪所用之物，應依刑法第三十八條第一項第二
    款規定併予宣告沒收。
據上論斷，應依刑事訴訟法第三百六十九條第一項前段、第三百六十四條、第二百九
十九條第一項前段，修正前電信法第五十六條第一項、刑法第二條第一項、第二百十
條、第二百十六條、第二十八條、第五十五條、第五十六條、第三十八條第一項第二
款、修正後刑法第四十一條第一項前段，罰金罰鍰提高標準條例第二條，判決如主文
。
本案經檢察官郭弘佑到庭執行職務。
中      華      民      國    九十二    年      六      月      三      日
                              臺灣高等法院刑事第十一庭
                                  審判長法  官  楊  照  男
                                        法  官  王  詠  寰
                                        法  官  陳  炳  彰
右正本證明與原本無異。
如不服本判決，應於收受送達後十日內向本院提出上訴書狀，其未敘述上訴之理由者
並得於提起上訴後十日內向本院補提理由書（均須按他造當事人之人數附繕本）。
                                        書記官  沈  秀  容
中      華      民      國    九十二    年      六      月      六      日
附錄：本判決論罪科刑法條全文
中華民國刑法第二百一十條
偽造、變造私文書，足以生損害於公眾或他人者，處五年以下有期徒刑。
中華民國刑法第二百一十六條
行使第二百十條至第二百十五條之文書者，依偽造、變造文書或登載不實事項或使登
載不實事項之規定處斷。


司法院資訊處製作；財團法人民間司法改革基金會備份。
